臺灣桃園地方法院民事判決　　　　　　　110年度婚字第321號
原　　　告　丙○○　
被　　　告　乙○○（TRAN THANH CUONG）

上列當事人間請求離婚事件，本院於民國110 年10月28日言詞辯
論終結，判決如下：
    主      文
准原告與被告離婚。
訴訟費用由被告負擔。
    事實及理由
壹、程序方面:
    按離婚及其效力，依協議時或起訴時夫妻共同之本國法；無
    共同之本國法時，依共同之住所地法；無共同之住所地法時
    ，依與夫妻婚姻關係最切地之法律，涉外民事法律適用法第
    50條定有明文。原告原為越南國籍人士，嗣於民國98年8 月
    21日取得中華民國國籍，而被告為越南國籍人士，是原告起
    訴請求准與被告離婚時，依前開法條規定及說明，自應適用
    起訴時夫妻之共同住所地法即中華民國法律有關之規定，合
    先敘明。
貳、實體方面:
一、原告主張：兩造於106 年3 月6 日在越南結婚，並於同年8
    月28日在臺灣戶政機關辦妥結婚登記，約定被告應至臺灣與
    原告共同生活，並以桃園市○鎮區○○○路00號2 樓原告住
    所為共同住所，婚後夫妻感情初尚融洽，兩造未育有子女，
    詎被告於107 年4 月離家2 年多，經原告四處尋找，打電話
    與被告聯繫，均無回應，被告顯有不履行夫妻同居之義務，
    且存心惡意遺棄原告，不顧家庭生計，行方不明，嗣於110
    年7 月8 日原告至移民署查詢被告有無出境紀錄，並有查到
    被告新電話，原告就聯絡被告，被告卻明確告知不想與原告
    有任何往來，綜前，兩造之婚姻已有難以維持之重大事由，
    爰依民法第1052條第1 項第5 款及第2 項之規定，擇一訴請
    判決離婚等語。並聲明：如主文第1項所示。
二、被告則以：是原告不讓被告回家，家裡鑰匙還被原告收走，
    被告才會離家大概有2 年多，甚至不清楚原告為何不讓被告
    回家，且被告有多次傳訊息予原告，但原告都已讀不回，被
    告不同意離婚等語置辯。
三、原告主張兩造於106 年3 月6 日在越南結婚，並於同年8 月
    28日在臺灣戶政機關辦妥結婚登記，目前婚姻關係存續中等
    情，業據提出原告戶籍謄本在卷可憑（見本院卷第3 頁），
    另向基隆市安樂區戶政事務所調閱兩造之結婚登記資料（見
    本院卷第8 頁至第14頁背面）核閱無訛，且為被告所不爭執
    ，自堪信為真實。
四、本院之判斷：
（一）按有民法第1052條第1 項各款以外之重大事由，難以維持
      婚姻者，夫妻之一方得請求離婚，但其事由應由夫妻之一
      方負責者，僅他方得請求離婚，民法第1052條第2 項定有
      明文。次按「夫妻有民法第1052條第1 項所定各款情形以
      外之重大事由，難以維持婚姻者，雙方固均得據以請求離
      婚，惟同條第2 項但書既規定，難以維持婚姻之重大事由
      應由夫妻之一方負責者，僅他方得請求離婚，則於難以維
      持婚姻之重大事由，夫妻雙方均須負責時，自應比較衡量
      雙方之有責程度後，僅責任較輕之一方，得向責任較重之
      他方請求離婚；如有責程度相同時，雙方即均得請求離婚
      ，始符公平之旨。」（最高法院95年度台上字第1026號判
      決意旨參照）。又所謂「有前項（指民法第1052條第1 項
      各款）以外之重大事由，難以維持婚姻者」，乃抽象的、
      概括的離婚事由，係民法親屬編於74年修正時，為因應實
      際需要，參酌各國立法例，導入破綻主義思想所增設，其
      目的在使夫妻請求裁判離婚之事由較富彈性。至於是否有
      難以維持婚姻而得請求離婚之重大事由，主要係以婚姻是
      否已生破綻，且達無法回復之望作為判斷標準，且此判斷
      不可由原告已喪失維持婚姻意欲之主觀面來加以認定，而
      應依客觀標準認定有無難以維持婚姻之事實，該事實是否
      已達倘任何人處於同一境況，均將喪失維持婚姻希望之程
      度以決之。
（二）經查，原告主張被告於婚姻存續期間，已離家約有2 年多
      ，亦未與原告有聯絡，已報被告為失蹤人口等語，為被告
      所否認，並辯稱：係原告不讓被告回家，還被原告沒收鑰
      匙等語置辯。然查，證人胡玉蘭到庭證述：伊在基隆就認
      識原告，認識原告很久，知道原告有結婚，但伊不認識被
      告，也不知道兩造已經分居，伊大約1 、2 個月會去一次
      原告家裡玩，但伊去原告家從來沒有看過被告等語（見本
      院卷第29頁背面至第30頁背面），雖被告辯稱係原告不讓
      其返家，且將鑰匙收回等語，然為原告所否認，復未經被
      告舉證以實其說，已難採信，何況兩造間如有誤會，亦應
      多方溝通或試圖修復，豈會放任兩造分居長達2 年以上？
      實與常情有違，堪認原告主張被告離家多年，尚非無據。
      再觀諸被告所提之原告被摟抱影片截圖（見本院卷第46頁
      右上圖），僅見1 名男子用右手環著原告右肩唱歌，但並
      無攝得原告與該名男子有更進一步親密行為，是原告主張
      與該男子非男女朋友，且現場有20多人，是喝醉酒唱歌抱
      一下而已等語，尚非無據。觀諸影片中現場人數不少，朋
      友群聚唱歌，難免有些肢體接觸，尚難認已構成逾矩行為
      ，自難僅因此即認原告有對婚姻不忠之不軌行為，參以被
      告未詳加查證亦無明確證據，且無任何挽回修補之舉，反
      而主動離家2 年，原告為此提報為失蹤人口，雖未提供失
      蹤人口案件登記表，但可從被告所提LINE對話（越南文）
      截圖（見本院卷第46頁左上圖），經通譯甲○○確認後內
      容為「為什麼我們都有聯絡，你要去提報我是失蹤人口，
      有什麼事情可以跟我講，因為我有腎臟病，我也沒有影響
      到你的生活」等語，可證明被告離家後不知去向，原告確
      實有提報失蹤人口協尋，被告也自陳：希望能夠給伊一個
      機會讓伊留在臺灣，拿到身分證後，伊同意跟原告離婚等
      語（見本院卷第44頁），足見被告雖表明不願與原告離婚
      ，然其僅係欲拿到臺灣身分證，而非確有與原告繼續維持
      婚姻之主觀積極意願。是綜觀兩造婚姻目前狀況，雖仍有
      婚姻之形式，然已無婚姻之實質，惟婚姻乃以組織家庭共
      同生活為目的，則本件兩造間已分居多年，互不聯絡，不
      惟兩造主觀上均已難認具婚姻維持之意願，且夫妻關係就
      兩造客觀上應存之基本維繫及互負義務，亦已名存實亡，
      堪認兩造間誠摯相愛、互信、互諒之基礎均已動搖而不復
      存在，兩造間婚姻關係之破綻已生，而於兩造現均無意尋
      求解決之情形下，此等破綻實難以修復，衡諸常情，任何
      人倘處於該相同情狀下，均將喪失維持婚姻之意欲甚明，
      自難認兩造間夫妻情感仍能存續不變，是原告主張兩造婚
      姻已無法維持等語，非屬無據。又揆諸前揭法律規定及說
      明，足認兩造婚姻已有前述難以維持而得請求離婚之重大
      事由，且足認兩造間就婚姻關係破綻之原因，係因被告離
      家致呈現分居狀態，自屬可歸責性於被告，原告自得請求
      離婚。從而，原告依民法第1052條第2 項規定請求離婚，
      於法並無不合，應予准許。
五、綜上所述，原告依民法第1052條第2 項規定，請求判決離婚
    ，於法並無不合，應予准許。
六、據上論結，本件原告之訴為有理由，依家事事件法第51條、
    民事訴訟法第78條，判決如主文。
中    華    民    國   110    年    11    月    5     日
                   家事法庭     法  官  姚重珍
以上正本係照原本作成。
如對本判決上訴，須於判決送達後20日之不變期間內，向本院提
出上訴狀。
                                書記官  王小萍
中    華    民    國   110    年    11    月    8     日